【裁判字號】    99,訴,253
【裁判日期】    990630
【裁判案由】    損害賠償
【裁判全文】
臺灣桃園地方法院民事判決               99年度訴字第253號
原      告  甲○○
被      告  乙○○
訴訟代理人  丙○○
上列當事人間請求損害賠償事件，於民國99年06月04日言詞辯論
終結，本院判決如下：
    主      文
被告應給付原告新台幣貳萬零肆佰元，及自民國九十九年四月十
三日起至清償日止，按週年利率百分之五計算之利息。
原告其餘之訴駁回。
訴訟費用由被告負擔二十分之一，餘由原告負擔。
本判決第一項得假執行。
原告其餘假執行之聲請駁回。
    事實及理由
一、本件原告經合法通知，未於最後言詞辯論期日到場，查無民
    事訴訟法第386 條各款所列情形，爰依被告之聲請，由其一
    造辯論而為判決。
二、原告主張略以：
  (一)被告於民國97年01月18日晚上10時30分許，在聯致科技股份
    有限公司（設址桃園縣蘆竹鄉○○路○ 段498 之2 號，下稱
    聯致公司）之廠房內毆傷原告，致原告受有頭部外傷、左側
    頭皮瘀傷兩處（分別為為2 ×2 公分、1 ×1 公分）、浮腫
    、第七對腦神經顏面神經麻痺之傷害。業經原告提出刑事告
    訴，經檢察官聲請簡易判決處刑，並經本院刑事庭判處罪刑
    確定在案（97年度壢簡字第2098號）。原告受傷後受有下列
    損害：
  1.醫藥費用：已支出新台幣（下同）26,660元。
  2.工作收入損失：原告受傷後1 年不能工作，其受傷時每月薪
    資約為39,000元，故其減少工作收入合計468,000 元。
  3.勞動能力損失：原告所受傷害，核屬勞工保險條例第53條規
    定第13級之殘廢等級，減少勞動能力23.07 ％，原告受傷時
    為26歲9 月，本可繼續工作至65歲退休，依通常情形原告可
    得經常性工資為每月25,000元，共計38年之勞動損失以霍夫
    曼計算法扣除中間利息後為1,496,693 元。
  4.精神慰撫金：原告受此嚴重傷害，鎮日頭痛頭暈，有記憶退
    化情形，生活大受影響，身心承受莫大之痛苦，至今仍有無
    法治癒之顏面神經遺害及心律不整、高血壓，嚴重影響原告
    之工作及生活，因痛苦難當，故請求精神慰撫金50萬元。
  5.以上合計2,491,353 元，爰依侵權行為之法律關係提起本訴
    。
  (二)聲明：1.被告應賠償原告2,491,353 元及自起訴狀繕本送達
    翌日起至清償日止，按週年利率5 ％計算之利息。2.願供擔
    保，請准宣告假執行。
  (三)對於被告之抗辯，原告另陳述如下：原告殘廢部分已經勞工
    保險局審定，認定係因此事件所造成，故有失能給付。原告
    之顏面神經傷害部分，確與本件有關。
三、被告抗辯略以：
  (一)原告何來工作損失？且被告當時亦有受傷，精神亦受到損害
    ，當初被告要和解，原告不跟被告和解，導致雙方都丟了工
    作。另原告去看醫生與兩造打架當天之事無關，刑事判決亦
    認定原告之顏面神經部分與本件無關。
  (二)原告所述太過主觀，且避重就輕。原告請求之醫療費用，被
    告不願意負擔，原告僅能證明其右顏面神經麻痺，惟此並非
    被告所造成，至於案發當天之就診費用，被告當天亦有就診
    並有損失，因纏訟太久，被告不想再多事，只要原告不要再
    提出無理要求即可，不主張抵銷，但被告不願意負擔任何損
    害賠償。
  (三)答辯聲明：原告之訴及假執行之聲請駁回。
四、本院之判斷：
  (一)查兩造原均係聯致公司之員工，於97年01月18日晚間10時30
    分許，雙方在聯致公司之廠房內，因工作上糾紛發生爭執，
    竟均基於傷害之犯意，以徒手方式互相毆打，被告乙○○因
    此受有右小腿挫擦傷瘀傷（2 ×1 公分）之傷害，原告甲○
    ○則受有頭部外傷、左側頭皮瘀傷2 處（各為2 ×2 及1 ×
    1 公分）及浮腫之傷害，之後雙方互相提起刑事告訴，均遭
    檢察官聲請簡易判決處刑，經本院刑事（簡易）庭以97年度
    壢簡字第2098號刑事簡易判決分別判處原告甲○○拘役20日
    ，被告乙○○則處拘役30日，均得易科罰金在案，嗣經甲○
    ○提起上訴，經本院刑事庭以98年度簡上字第90號刑事判決
    駁回上訴而確定（乙○○則因未上訴而於一審即告確定），
    以上業經本院依職權調閱上開刑事案卷查核無誤，足信屬實
    。
  (二)原告另主張：其因遭被告毆打而導致顏面神經麻痺等語，惟
    此業據被告否認。經本院向原告就診之行政院衛生署新竹醫
    院函詢，據該院於99年04月06日覆稱：甲○○於97年04月07
    日至該院神經科門診就診，主訴97年01月18日受傷後右邊顏
    面神經麻痺，但因當日就診距離受傷日期有一定時間，且顏
    面神經麻痺成因不只外傷會引起，故沒有客觀證據證明因果
    關係等語（見本院卷第64頁），故原告此部分主張難認有據
    。原告雖另提出行政院衛生署新竹醫院於98年03月31日所出
    具之「勞工保險失能診斷書」，其上記載：「診斷失能之傷
    病名稱：右眼瞼閉合不全」、「傷病原因：頭部外傷」、「
    治療經過：97年04月07日初診後持續治療，仍留有右眼瞼閉
    合不全後遺症」（見本院卷第79頁），因而主張其顏面神經
    受損係因被告之97年01月18日毆打行為所致等語，惟經本院
    再向該院函詢，該院於99年05月28日另覆稱：失能診斷書僅
    為證明患者確有眼瞼閉合不全問題，最大可能病因為患者所
    述外傷所致，但醫學上不能找出絕對的證據證明是外傷引起
    ，應以該患者遭毆傷後當天醫療紀錄為準，失能診斷書所列
    僅為可能致病之原因，是否要確定病因而給付，由勞保局認
    定，是否有確切因果關係，就該院的就診紀錄及檢驗資料，
    無法認定等語（見本院卷第84頁），是以應認原告所提出之
    勞工保險失能診斷書，仍無從據以認定原告之顏面神經麻痺
    或眼瞼閉合不全，係因被告之行為所致。
  (三)按「因故意或過失，不法侵害他人之權利者，負損害賠償責
    任。故意以背於善良風俗之方法，加損害於他人者亦同。不
    法侵害他人之身體或健康者，對於被害人因此喪失或減少勞
    動能力或增加生活上之需要時，應負損害賠償責任。不法侵
    害他人之身體、健康、名譽、自由、信用、隱私、貞操，或
    不法侵害其他人格法益而情節重大者，被害人雖非財產上之
    損害，亦得請求賠償相當之金額。民法第184 條第1 項、第
    193 條第1 項、第195 條第1 項前段定有明文。如前所述，
    原告確遭被告毆打而受傷，則其依法自得請求被告為相關之
    損害賠償。至被告雖略稱：當天雙方是互毆、都有受傷及損
    害，不願意負擔任何賠償等語，惟按「雙方互毆乃雙方互為
    侵權行為，與雙方行為為損害之共同原因者有別，無民法第
    217 條過失相抵原則之適用」（最高法院68年台上字第967
    號判例要旨），此外，被告又未提出損害金額主張抵銷，是
    以被告就原告實際所受之損害仍應負賠償責任，附此敘明。
  (四)茲就原告請求損害賠償之項目、金額有無理由，分述如下：
  1.醫藥費用：原告主張其支出醫藥費26,660元一節，固據提出
    醫療費用收據多紙為憑（就診日期分別為97年01月19日、01
    月21日、02月26日、03月04日、03月18日、04月07日、04月
    14日、04月22日、05月08日、06月02日、08月01日、10月01
    日、12月08日，98年03月03日、03月17日、06月09日、11月
    30日，見本院卷第50至60頁），惟如前所述，原告因本次事
    件所受之傷勢為「頭部外傷、左側頭皮瘀傷2 處（各為2×2
    及1 ×1 公分）及浮腫」，至其後所生顏面神經麻痺之傷勢
    與本件並無關聯，又其傷勢雖位於頭部，但並無腦震盪之情
    形，是原告因本次事件之醫藥費用，應以事發當月（即97年
    01月19日、21日）就診之費用為合理，經計算其金額為1,62
    6 元（計算式：460+513+103+550 ＝1,626 元，其中01月19
    日外科門診之醫療費用收據金額為1,360 元，惟其中有1 千
    元為診斷書費，按每次之診斷書費應以100 元為相當，故此
    部分應扣除900 元，即當日外科門診之醫療費以460 元為合
    理）。逾此部分之請求，則屬無據，不應准許。
  2.工作收入損失：原告主張受傷後1 年不能工作，其受傷時月
    薪約39,000元，故減少工作收入合計468,000 元等語，惟依
    前所述，原告因本次事件所受傷勢應無導致1 年不能工作之
    情形，而衡酌其傷勢，應認以休養3 日為已足，據此計算其
    工作收入損失應為3,774 元（39,000×3/31＝3,774 ）。逾
    此部分請求則屬無據，不應准許。
  3.勞動能力損失：原告主張其所受傷害，屬勞工保險條例第53
    條規定第13級之殘廢等級，減少勞動能力23.07 ％，故請求
    至65歲退休前之勞動能力損失1,496,693 元等語，惟如前所
    述，原告所指顏面神經麻痺、右眼瞼閉合不全等情形，均與
    本次事件無關，即非屬被告行為所致，故原告之此部分請求
    ，顯屬無據，不應准許。
  4.精神慰撫金：原告因本件車禍受有身體傷害，已如前述，其
    精神上自受有痛苦，審酌兩造之身分、地位、經濟狀況（兩
    造原均為聯致公司之員工，另兩造之財產狀況，詳見本院依
    職權調閱之稅務電子閘門財產所得調件明細表）及事發當時
    為兩造互毆、雙方之傷勢等一切情狀，因認原告得請求之慰
    撫金以15,000元為適當。逾此金額之請求，則屬過高。
  5.據上，原告因本次事件所受之損害金額應為20,400元。
五、綜上所述，原告基於侵權行為之法律關係，請求被告賠償給
    付20,400元，及自起訴狀繕本送達翌日即99年04月13日起至
    清償日止，按週年利率5 ％計算之法定遲延利息，為有理由
    ，應予准許。至逾此範圍之請求，則為無理由，應予駁回。
六、末按，所命給付之金額或價額未逾50萬元之判決，法院應依
    職權宣告假執行，此觀諸民事訴訟法第389 條第1 項第5 款
    規定甚詳。查本件原告勝訴部分即本判決第1 項所命被告給
    付之金額未逾50萬元，依前開說明，應依職權為假執行之宣
    告，雖原告亦陳明願供擔保請求准為假執行之宣告，則僅屬
    促請法院注意之性質，爰不另為准駁之諭知。另原告敗訴部
    分，其陳明願供擔保請准宣告假執行，然因訴遭駁回而失所
    附麗，應予以駁回。
七、結論：本件原告之訴為一部有理由，一部無理由，依民事訴
    訟法第385 條第1 項前段、第79條、第389 條第1 項第5 款
    ，判決如主文。
中    華    民    國    99    年    6     月    30    日
                        民事第三庭    法  官  周玉
以上正本係照原本作成
如對本判決上訴，須於判決送達後20日內向本院提出上訴狀
中    華    民    國    99    年    6     月    30    日
                                      書記官  楊郁馨

司法院資訊處製作；財團法人民間司法改革基金會備份。
